【裁判字號】    96,智,1
【裁判日期】    990611
【裁判案由】    侵權行為損害賠償
【裁判全文】
臺灣板橋地方法院民事判決                 96年度智字第1號
原      告  曜越科技股份有限公司
法定代理人  林培熙
訴訟代理人  賴安國律師
複  代理人  蕭翊亨律師
被      告  訊凱國際股份有限公司
法定代理人  林仁政
訴訟代理人  陳威志
            鐘鎮銘
上列當事人間請求侵權行為損害賠償事件，本院於民國99年5 月
17日言詞辯論終結，判決如下：
    主  文
原告之訴及假執行之聲請均駁回。
訴訟費用由原告負擔。
    事實及理由
壹、程序方面
    按訴狀送達後，原告不得將原訴變更或追加他訴。但請求之
    基礎事實同一者、擴張或減縮應受判決事項之聲明者，不在
    此限，民事訴訟法第255 條第1 項第2 、3 款定有明文。本
    件原告原起訴聲明請求被告給付新臺幣（下同）200 萬元及
    遲延利息，並請求宣告假執行。嗣於96年5 月14日具狀追加
    訴之聲明，除原起訴之聲明外，另追加被告應刊登道歉啟事
    及判決主文之聲明（見本院卷一第374 頁），經核合於上開
    規定，應予准許，合先敘明。
貳、實體方面
一、原告方面主張：緣原告為從事電腦設備業務之廠商，在業界
    素有良好聲譽，並為新型公告編號第585307號「電腦主機之
    外接式水冷散熱裝置」新型專利專利權人，專利期間自民國
    93年4 月21日起至104 年3 月27日止。茲原告於日前發現同
    為電腦設備廠商之被告於市場上銷售「Aquqgqte液體冷卻系
    統－型號：ALC-U01 」產品，並於其網站上刊登被告產品訊
    息。原告乃請求鈞院所屬民間公證人周家寅就網站之被告產
    品訊息公開網頁作成公證書，並將被告產品檢送台灣省機械
    技師公會，請求鑑定是否侵害原告所有之系爭專利，鑑定後
    得結論為「「Aquqgqte液體冷卻系統－型號：ALC-U01 」與
    新型專利公告編號第585307號「電腦主機外接式水冷散熱裝
    置」之申請專利範圍實質相同。」，是被告侵害原告系爭專
    利權之事實甚為明顯。原告之上開發明於98 年4月17日申請
    更正專利範圍，被告之ALC-U01 產品侵害原告系爭專利申請
    專利範圍第1 、8 、9 項。智慧財產局98 年10 月30日之舉
    發成立之處分有諸多違誤，鈞院應依智慧財產案件審理法規
    定，自行判斷。本件有命智慧財產局參加訴訟，並指定技審
    官協助本案之必要。今被告未經原告同意或授權，即擅自製
    造、為販賣之要約、販賣與原告系爭專利相同之產品，其侵
    害原告專利權行為已造成原告業務上經營利益及信譽之損失
    ，依法應負賠償責任。爰依專利法第108 條準用同法第84條
    第1 項規定、民法第195 條第1 項，提起本件訴訟。並為聲
    明：被告應給付原告新台幣200 萬元暨自起訴狀繕本送達
    之翌日起至清償日止，按年息5%計算之利息。被告應於其
    公司網站首頁刊登如附件（見本院卷一第377 頁）所示之道
    歉啟事及本判決主文7 日；及將如附件所示之道歉啟事及本
    判決主文以16號字體及高26公分、寬18公分之版面（1/4 版
    面），於中國時報、聯合報、自由時報、經濟日報、工商日
    報之產業版首頁刊登1 日。原告願供擔保，請准予宣告假
    執行。
二、被告方面則以：原告之專利早已被前案所揭露，不具新穎性
    、進步性，應屬無效專利。原告自行委託「台灣省機械技師
    公會」鑑定出具之新型專利公告編號第585307號「電腦主機
    之外接式水冷散熱裝置專利侵害鑑定報告」，內容多有瑕疵
    。被告產品與系爭專利並不相同，被告並未侵害系爭專利，
    且被告確實不知系爭專利之存在。原告網頁係自行設置，所
    載資料在公開前也從未通知被告，被告對於原告之網站實無
    查閱義務。再者，98年10月30日經濟部智慧財產局專利舉發
    審定書之審定結論為「舉發成立，應撤銷專利權」，足見系
    爭專利缺乏進步性，並不符專利要件。另原告請求鈞院依法
    命智慧財產局參加訴訟，並指定技審官協助本案並無實益。
    原告依據專利法、侵權行為等法律關係請求損害賠償、回復
    名譽，並無理由等語，茲為抗辯。並聲明：原告之訴駁回
    。如受不利判決，願供擔保請准宣告免為假執行。
三、本院之判斷：
（一）原告所擁有「電腦主機之外接式水冷散熱裝置」之系爭新
      型專利，於98年4 月17日申請更正專利範圍，系爭專利申
      請專利範圍共有9 項，其中第1 項、第2 項、第3 項、第
      6 項、第7 項、第8 項、第9 項為獨立項，其餘為附屬項
      ，其獨立項之內容如下：
      第1 項：
      一種電腦主機之外接式水冷散熱裝置，至少包括：一殼體
      ，至少含有一進風口及一出風口者；一水泵，裝置於該殼
      體中，至少含有一入水口及一出水口者；一冷凝管組裝置
      於該殼體中，令其出水口端連接該水泵之入水口者；一風
      扇，裝置於該殼體中，且位於該冷凝管之一側，以對該冷
      凝管組送風、散熱者；以及，至少一散熱體，其內部呈一
      中空水道，令該中空水道之入口以水管銜接至該水泵之出
      水口，而其出口係以水管銜接至該冷凝管組之入水口者；
      如是該散熱體，便可藉由其銜接之水管，延伸地裝置於所
      需散熱之電腦主機內的熱源上，以將該熱源所產生之熱能
      帶移至裝置在電腦主機外之冷凝管組中散熱；其中猶包括
      一控制單元，含有至少一顯示器及一調節器，裝置於該殼
      體之面板上，以顯示熱源的溫度、風扇轉速等數據，並藉
      該調節器以調整該風扇之轉速。
      第2 項：
      一種電腦主機之外接式水冷散熱裝置，至少包括：一殼體
      ，至少含有一進風口及一出風口者；一水泵，裝置於該殼
      體中，至少含有一入水口及一出水口者；一冷凝管組裝置
      於該殼體中，令其出水口端連接該水泵之入水口者；一風
      扇，裝置於該殼體中，且位於該冷凝管之一側，以對該冷
      凝管組送風、散熱者；以及，至少一散熱體，其內部呈一
      中空水道，令該中空水道之入口以水管銜接至該水泵之出
      水口，而其出口係以水管銜接至該冷凝管組之入水口者；
      如是該散熱體，便可藉由其銜接之水管，延伸地裝置於所
      需散熱之電腦主機內的熱源上，以將該熱源所產生之熱能
      帶移至裝置在電腦主機外之冷凝管組中散熱；其中於該散
      熱體中空水道之出口與該冷凝管組之入水口間，係串接至
      少一節流閥，以調整進入該散熱體之水流流速者。
      第3 項：
      一種電腦主機之外接式水冷散熱裝置，至少包括：一殼體
      ，至少含有一進風口及一出風口者；一水泵，裝置於該殼
      體中，至少含有一入水口及一出水口者；一冷凝管組裝置
      於該殼體中，令其出水口端連接該水泵之入水口者；一風
      扇，裝置於該殼體中，且位於該冷凝管之一側，以對該冷
      凝管組送風、散熱者；以及，至少一散熱體，其內部呈一
      中空水道，令該中空水道之入口以水管銜接至該水泵之出
      水口，而其出口係以水管銜接至該冷凝管組之入水口者；
      如是該散熱體，便可藉由其銜接之水管，延伸地裝置於所
      需散熱之電腦主機內的熱源上，以將該熱源所產生之熱能
      帶移至裝置在電腦主機外之冷凝管組中散熱；其中於該散
      熱體中空水道之出口與該冷凝管組之入水口間，係串接至
      少一節流閥，以調整進入該冷凝管組之水流流速者。
      第6項：
      一種電腦主機之外接式水冷散熱裝置，至少包括：一殼體
      ，至少含有一進風口及一出風口者；一水泵，裝置於該殼
      體中，至少含有一入水口及一出水口者；一冷凝管組裝置
      於該殼體中，令其出水口端連接該水泵之入水口者；一風
      扇，裝置於該殼體中，且位於該冷凝管之一側，以對該冷
      凝管組送風、散熱者；以及，至少一散熱體，其內部呈一
      中空水道，令該中空水道之入口以水管銜接至該水泵之出
      水口，而其出口係以水管銜接至該冷凝管組之入水口者；
      如是該散熱體，便可藉由其銜接之水管，延伸地裝置於所
      需散熱之電腦主機內的熱源上，以將該熱源所產生之熱能
      帶移至裝置在電腦主機外之冷凝管組中散熱；其中係含有
      多數散熱體，令位於第一順位之散熱體之中空水道之出口
      以水管銜接該冷凝管組之入水口，而此位於第一順位之散
      熱體之中空水道之入口，係以水管銜接至位於第二順位之
      散熱體之中空水道之出口，並令此位於第二順位之散熱體
      之中空水道之入口以水管銜接至位於第三順位之散熱體之
      中空水道之出口，並令最末順位散熱體之中空水道的入口
      以水管銜接至該水泵之出水口，始各散熱體呈一串聯狀態
      者。
      第7項：
      一種電腦主機之外接式水冷散熱裝置，至少包括：一殼體
      ，至少含有一進風口及一出風口者；一水泵，裝置於該殼
      體中，至少含有一入水口及一出水口者；一冷凝管組裝置
      於該殼體中，令其出水口端連接該水泵之入水口者；一風
      扇，裝置於該殼體中，且位於該冷凝管之一側，以對該冷
      凝管組送風、散熱者；以及，至少一散熱體，其內部呈一
      中空水道，令該中空水道之入口以水管銜接至該水泵之出
      水口，而其出口係以水管銜接至該冷凝管組之入水口者；
      如是該散熱體，便可藉由其銜接之水管，延伸地裝置於所
      需散熱之電腦主機內的熱源上，以將該熱源所產生之熱能
      帶移至裝置在電腦主機外之冷凝管組中散熱；其中令該水
      泵之出水口係連接一多管接頭，以連接多數水管，並令各
      該水管之末端分別連接至一散熱體之中空水道之出口，使
      各該散熱體於該水泵出水口與該冷凝管組之入水口間，呈
      一並聯狀態者。
      第8項：
      一種電腦主機之外接式水冷散熱裝置，至少包括：一殼體
      ，至少含有一進風口及一出風口者；一水泵，裝置於該殼
      體中，至少含有一入水口及一出水口者；一冷凝管組裝置
      於該殼體中，令其出水口端連接該水泵之入水口者；一風
      扇，裝置於該殼體中，且位於該冷凝管之一側，以對該冷
      凝管組送風、散熱者；以及，至少一散熱體，其內部呈一
      中空水道，令該中空水道之入口以水管銜接至該水泵之出
      水口，而其出口係以水管銜接至該冷凝管組之入水口者；
      如是該散熱體，便可藉由其銜接之水管，延伸地裝置於所
      需散熱之電腦主機內的熱源上，以將該熱源所產生之熱能
      帶移至裝置在電腦主機外之冷凝管組中散熱；其中該冷凝
      管組，係裝置於該殼體之進風口與該風扇間，以於啟動該
      風扇時，可自該進風口吸入外界空氣，並令該冷空氣穿過
      該冷凝管組後自該出風口向外吹出者。
      第9項：
      一種電腦主機之外接式水冷散熱裝置，至少包括：一殼體
      ，至少含有一進風口及一出風口者；一水泵，裝置於該殼
      體中，至少含有一入水口及一出水口者；一冷凝管組裝置
      於該殼體中，令其出水口端連接該水泵之入水口者；一風
      扇，裝置於該殼體中，且位於該冷凝管之一側，以對該冷
      凝管組送風、散熱者；以及，至少一散熱體，其內部呈一
      中空水道，令該中空水道之入口以水管銜接至該水泵之出
      水口，而其出口係以水管銜接至該冷凝管組之入水口者；
      如是該散熱體，便可藉由其銜接之水管，延伸地裝置於所
      需散熱之電腦主機內的熱源上，以將該熱源所產生之熱能
      帶移至裝置在電腦主機外之冷凝管組中散熱；其中該冷凝
      管組，係裝置於該風扇與該殼體之出風口間，以於啟動該
      風扇時，可自該進風口吸入外界冷空氣，並令該冷空氣穿
      過該冷凝管組後自該出風口向外吹出者。（見本院卷二第
      55頁- 第59頁）
（二）按新型雖無同法第一項所列情事（即(一)申請前已見於刊物
      或已公開使用者；(二)申請前已為公眾所知悉者），但為其
      所屬技術領域中具有通常知識者依申請前之先前技術顯能
      輕易完成時，仍不得依本法申請取得新型專利，專利法第
      94條第4項 定有明文。可知所謂申請新型專利者，必其新
      型部分較之已存在之物品而言具有相當程度之進步性，若
      不具有相當進步性，僅係故意以不同之裝置、構造、或形
      狀為表現，而此一表現在已存在之物品產生當時為具有通
      常知識者均能輕易完成，僅因取捨緣故而不採時，則此一
      後來申請新型專利者之申請仍不應准許。
（三）經查，系爭新型專利權，經訴外人葉智舉發有違反專利
      法第94條第4 項之規定後，經濟部智慧財產局審定後認為
      舉發成立，應撤銷專利權，有經濟部智慧財產局98年10月
      30日函覆檢送之專利舉發審定書1 件在卷可稽（見本院卷
      二第22頁- 第28頁）。茲細繹前揭審定書之理由，係於比
      對90年8 月11日公告之第00000000號「電腦ＣＰＵ散熱裝
      置」之專利公報（以下為該審定書簡稱為證據1 ）、西元
      1994年6 月28日公告之美國專利編號5,323,847 號「
      ELECTROCIC APPARATUS AND METHOD OF COOLING THE
      SAME」（以下為該審定書簡稱為證據2 ）、90年1 月21日
      公告之中華民國新型專利第00000000號「風扇轉速控制電
      路」之專利公報（以下為該審定書簡稱為證據3 ）、84年
      1 月21日公告之中華民國新型專利第00000000號「一種水
      冷冷氣機之改良結構」之專利公報（以下為該審定書簡稱
      為證據4 ）等申請取得在系爭專利權之前之其他新型專利
      後，認為「... 系爭專利請求項1 之『電腦主機之外接式
      水冷散熱裝置』係將一『水冷散熱裝置』置於一電腦主機
      之外部，再透過水管銜接該冷凝管組上，然後將該熱源所
      產生之熱能帶移至電腦主機外之冷凝管組中散熱，以達成
      改善散熱效能之技術功效，同時，也包括有控制單元、顯
      示器及調節器，裝置於該散熱裝置之殼體的面板上，用以
      顯示熱源的溫度、風扇轉速等數據，並藉該調解器以調整
      該風扇之轉速，其所揭露之『電腦主機之外接式水冷散熱
      裝置具有控制單元、顯示器及調節器用以顯示熱源的溫度
      、風扇轉數等數據，並藉該調節器以調整該風扇之轉速』
      之技術特徵，實質上已被證據1 或2 或3 所揭露；首先，
      在證據1 之中，已經揭示有『一水冷散熱裝置』之技術特
      徵內容，（例如，在證據1 中之『盒體』）『幫浦（41
      4 ）』、『第二散器(6)』、『風扇（62）』及、『液冷式
      散熱器（62）』，對應到系爭專利申請專利範圍第1 項之
      『殼體(1)』、『水泵(2)』、『冷凝管組(3)』、『風扇(4)』
      及『散熱體(5)』；又，在證據2 之中，已經揭示將一『水
      冷散熱裝置』至於一電子裝置主機之外部之技術特徵，故
      該『將一水冷散熱裝置放置於一電腦主機之外部』之技術
      特徵係為熟悉該項技術者所知悉之先前技術內容；另，在
      證據3 之中，已經揭示有將『顯示熱源的溫度、風扇轉速
      等數據，並藉該調節器以調整該風扇之轉速』的資訊面板
      ，設置於一電腦主機之外部，是以，組合證據1 、2 及3
      足以證明系爭專利請求項1 係運用申請前既有技術或知識
      ，而為熟習該項技術者所能輕易完成。」、「... 系爭專
      利請求項2 所界定之『電腦主機之外接式水冷散熱裝置』
      ，係以一『節流閥，以調整進入該散熱體之水流流速者』
      為其主要技術特徵。然，以『節流閥以調整進入該散熱體
      之水流流速者』，已為證據4 所揭示，是以組合證據1 、
      2 及4 足以證明系爭專利請求項2 係運用申請前既有技術
      或知識，而為熟習該項技術者所能輕易完成。另，系爭專
      利請求項3 所界定之『電腦主機之外接式水冷散熱裝置』
      ，係以一串接於散熱體與冷凝管組間之『節流閥，以調整
      進入該散熱體之水流流速者』為其主要技術特徵。然，以
      『節流閥，以調整進入該散熱體之水流速度者』，已為證
      據4 所揭示，是以，組合證據1 、2 及4 足以證明系爭專
      利請求項3 係運用申請前既有技術或知識而為熟習該項技
      術者所能輕易完成。又，系爭專利請求項4 所界定之『節
      流閥係設置於一擴充槽插片上，以藉該擴充槽插片裝置於
      該電腦主機之擴充槽上』，與系爭專利請求項5 所界定之
      『節流閥係穩固地裝置於該殼體上』，皆引用習知技藝且
      無技術功效上之增進，自不具進步性，是以，組合證據1
      、2 及4 足以證明系爭專利請求項4 及5 係運用申請前既
      有技術及知識，而為熟習該項技術者所能輕易完成。」、
      「系爭專利請求項6 所界定之『將多數散熱體呈一串聯狀
      態者』之技術特徵，也已被證據2 所揭露，是以，組合證
      據1 及2 足以證明系爭專利請求項6 係運用申請前既有技
      術或知識，而為熟習該項技術者所能輕易完成。又，系爭
      專利請求項7 所界定之『將多數散熱體呈一並聯狀態者』
      之技術特徵，雖未被證據2 所揭露，然，以『並聯狀態來
      組裝散熱體者』，亦屬引用習知技藝且無技術功效上之增
      進，自不具進步性，是以，組合證據1 及2 足以證明系爭
      專利請求項7 係運用申請前既有技術或知識，而為熟習該
      項技術者所能輕易完成。」、「... 專利請求項8 所界定
      之『該冷凝管組，係裝置於該殼體之進風口與該風扇間』
      ，與系爭專利請求項9 所界定之『該冷凝管組，係裝置於
      該風扇與該殼體之出風口間』之技術特徵，已於證據2 所
      揭露；又，該冷凝管組所設置之位置與該殼體之進/ 出風
      口與該風扇之間的關係，亦為引用習知技藝且無技術功效
      上之增進，自不具進步性，是以，組合證據1 、2 及4 足
      以證明系爭專利請求項8 及9 係運用申請前既有技術或知
      識，而為熟習該項技術者所能輕易完成。」等節明確，核
      與本院比對系爭專利權與前述證據1 、2 、3 、4 等新型
      專利內容所得結果相同，是前述審定書結論自堪採取。據
      此，足認原告前揭專利權並不具進步性至為顯然，是其依
      法本不能取得新型專利，原告自不得行使專利權人之權利
      ，原告主張被告有侵害其專利權之行為，應負損害賠償責
      任並回復其名譽云云，即嫌無據。
四、綜上，原告依據專利法第108 條準用同法第84條第1 項及民
    法第195 條第1 項等規定，請求被告賠償200 萬元，及自起
    訴狀繕本送達之翌日起至清償日止，按年息5 ％計算之利息
    暨刊登道歉啟事及判決主文等，均為無理由，不應准許。又
    原告之訴既經駁回，則其假執行之聲請即失所附麗，自應併
    予駁回。
五、本件事證已臻明確，兩造其餘攻擊防禦方法以及調查證據之
    主張，例如原告聲請指定技術審查官到庭協助認定本件專利
    之有效性云云，均無必要，附此敘明。
六、結論：本件原告之訴為無理由，依民事訴訟法第78條，判決
    如主文。
中    華    民    國    99    年    6     月    11    日
                  民事第二庭    法  官  連育群
以上正本係照原本作成
如對本判決上訴，須於判決送達後20日內向本院提出上訴狀
中    華    民    國    99    年    6     月    11    日
                            書記官  溫婷雅

司法院資訊處製作；財團法人民間司法改革基金會備份。
